【裁判字號】    88,訴,728
【裁判日期】    891227
【裁判案由】    損害賠償
【裁判全文】
臺灣高雄地方法院民事判決  八十八年度訴字第七二八號
    原      告    甲○○
    訴訟代理人    利美利律師
                  薛西全律師
    被      告    順益汽車股份有限公司
                              .
    法定代理人    乙○○      .
    兼訴訟代理人  丙○○      .
右當事人間損害賠償事件，本院判決如左：
    主    文
被告應連帶給付原告新台幣壹拾伍萬元及自民國八十八年四月三日起至清償日止，按
年利率百分之五計算之利息。
被告應在中國時報或聯合報第壹版刊登如附件二之道歉啟事壹日。
原告其餘之訴駁回。
本訴訴訟費用由被告負擔七分之一，餘由原告負擔。
本判決第一項於原告以新台幣伍萬元供擔保後，得假執行；但被告如於假執行程序實
施前，以新台幣壹拾伍萬元為原告預供擔保，得免為假執行。
原告其餘假執行之聲請駁回。
    事    實
甲、原告方面：
一、聲明：
  (一)被告應連帶給付原告新臺幣（下同）一百萬元及自起訴狀繕本送達翌日起至清償
    日止，按年息百分之五計算之利息。
  (二)被告應於中國時報或聯合報第一版刊登如附件一之道歉啟事。
  (三)訴訟費用由被告連帶負擔。
(四)原告願供擔保，請准宣告假執行。
二、陳述：
  (一)原告於民國八十七年三月間，向被告順益汽車股份有限公司（下稱順益公司）購
    買一千六百ＣＣ三菱自用汽車（下稱系爭汽車）一輛，約定總價金為五十九萬二
    千元，除頭期款十二萬二千元外，餘四十七萬元分二十四期給付，連同利息，每
    月應給付二萬二千七百八十九元，原告並簽發彰化商業銀行七賢分行（下稱彰銀
    七賢分行）為付款人，自八十七年四月起至八十九年三月止，每月十日為發票日
    之支票二十四紙交付被告，復向訴外人富邦產物保險股份有限公司（下稱富邦公
    司）投保汽車竊盜損失險。嗣八十七年十月八日凌晨，該車在台南市○○路與崇
    善一路口失竊，失竊翌日，原告於被告順益公司外務員王勝輝告知下，得知被告
    順益公司課長即被告丙○○同意原告自八十七年十月起不需再繳款，俟保險公司
    理賠後，再將尾款一併扣除，原告並繳款至八十七年十月止。
  (二)詎被告丙○○屆期未依約定，於未通知原告下，仍將八十七年十一月十日、十二
    月十日及八十八年一月十日之支票提示付款，致原告因存款不足而退票三次，經
    票據交換所列為拒絕往來戶，原告因之受有名譽上之非財產損害。又被告丙○○
    為被告順益公司之受僱人，其因執行職務不法侵害原告之權利，為此爰依民法第
    一百八十四條第一項、第一百八十八條第一項、第一百九十五條第一項之規定，
    請求被告應連帶賠償原告一百萬元，並為回復名譽之適當處分。
  (三)對被告抗辯之陳述：
  被告丙○○已同意自八十七年十月起暫緩提示支票，則系爭附條件買賣契約之付
    款方式已變更為『待保險公司理賠後再一併結算』，是原告始未陸續繳納到期之
    分期款。若被告等未為上開同意，原告只須繼續繳款，俟保險公司理賠時即可將
    錢領回，此對原告而言並無任何損失，原告至愚亦不會為了幾萬元而信用破產。
    又一般保險公司處理同類保險理賠案件申請時，須於受理申請後四十五日內理賠
    ，而本件訴外人富邦產物保險公司雖於受理保險理賠申請後第三十三日理賠，惟
    因被告順益公司遲誤保險理賠之申請，致保險公司理賠時，原告已因退票而為拒
    絕往來戶，是原告因被告等之過失而受有非財產上之損害甚明。
  另參諸證人王勝輝之證詞，可知被告順益公司關於高屏地區之催繳業務均由被告
    丙○○負責，故就本件車款繳納方式而言，被告丙○○應有權代理被告順益公司
    為意思表示，且依民法第一百零三條第一項之規定，對被告順益公司發生效力。
    縱被告丙○○無代理權，惟此乃被告公司內部之情事，身為消費者之原告無法置
    喙，依民法第一百六十九條表現代理之規定，被告順益公司仍應負授權人之責任
    。
  民法第一百八十八條第一項所謂受僱人因執行職務不法侵害他人之權利，不僅指
    受僱人因執行其所受命令，或委託之職務自體，或執行該職務所必要之行為，而
    不法侵害他人之權利者而言，即受僱人之行為，在客觀上足認為與其執行職務有
    關，而不法他侵害他人之權利者，就令其為自己利益所為亦應包括在內，是依上
    開說明可知如外觀上足以認定其為執行職務之行為、濫用職務之行為，怠於執行
    職務之行為或為職務上之機會行為者，均屬執行職務上之行為。本件被告丙○○
    負責被告順益公司高屏地區客戶車款催收之業務，而被告丙○○允諾將支票抽出
    之行為，在外觀上足認係被告丙○○執行車款催收之職務行為；又被告順益公司
    『保險事故分期款管理辦法』乃其公司內部事務規定，原告否認該私文書之真正
    ，在原告未受告知之下，該規定之內容自不得拘束原告。
  被告丙○○庭呈同意書上原告之印文，原告否認其真正，而原告亦未曾見過該同
    意書亦未蓋用印章，此同意書之內容亦不得拘束原告。
  又原告在購買系爭汽車前，未曾使用支票，亦未與彰銀七賢分行往來，嗣購買系
    爭汽車時，因被告順益公司要求及指定下，始至彰銀七賢分行開戶，開戶後原告
    未曾領取支票簿簽發使用，而是由被告順益公司先將票面金額用打印機打好，再
    交由原告蓋章，待原告將印章蓋妥，被告順益公司旋將支票交由彰銀七賢分行託
    收，每期繳款時，原告僅填寫繳款單。綜上，可知原告使用支票與一般甲存支票
    使用者之情形並不相同，且因被告順益公司與彰銀七賢分行間有密切配合之關係
    ，故凡購買被告順益公司汽車而使用彰銀七賢分行支票者，若有任何問題者，彰
    銀七賢分行即先通知被告順益公司。另證人蔡尚興證稱在原告退票前，曾撥電話
    0000000通知被告，雖連絡不到原告，但有託人轉達云云；惟當時原告尚
    未結婚，僅一個人住，平日因常在外工作開聯結車，但因此家中常常沒有人在，
    但原告在外出時均有將電話轉接至行動電話，而原告卻從未接獲銀行之通知，足
    證證人蔡尚興之證詞並不實在。
  按所謂名譽係指人在社會上享有一般人對其品德、聲望或信譽所加之評價。查原
    告因被告等過失而成拒絕往來戶，除原告須待五年後始得重新申請領用支票外，
    另此一跳票事件亦造成原告信用破產，而使得社會上對原告之品德、信譽之評價
    大受貶損，而使原告精神上莫大的痛苦，揆諸民法第一百九十五條之立法意旨，
    原告當可依此規定請求慰藉金以資慰藉。又原告欲再購車靠行，惟因被列為拒絕
    往來戶，而經訴外人南陽汽車公司及奇異資融股份有限公司拒絕交易，職此，原
    告因被告等之過失而成為拒絕往來戶除造成信用破產外，另亦使從事聯結車駕駛
    業務之原告無法自行購車靠行，而使原告不僅受有精神上之痛苦，同時亦減少諸
    多收入，顯見原告等因被告之過失所受之損害甚鉅。
  原告任職之弘博通運有限公司，其中三輛從事運輸靠行之聯結車，自八十八年二
    月廿六日至八十八年三月廿五日（即一個月）之平均淨收入為二十五萬五千二百
    九十元，原告若未成為拒絕往來戶，當可融資購買聯結車，並靠行弘博通運有限
    公司，每月自可購取上開之利潤，是原告請求非財產上損害賠償一百萬元，乃屬
    合理。
三、證據：在職證明書、徵信調查表、存款存根、電信費證明書、變更事項登記卡各
    一紙、收據二紙、運輸報表八紙為證，並聲請訊問證人王勝輝、陳南明。
乙、被告部分：
一、聲明：求為判決原告之訴駁回。    
二、陳述：
  (一)原告於系爭汽車失竊後，確曾委託證人王勝輝向被告丙○○表示暫緩提示票據，
    但為被告丙○○所拒；又暫緩提示票據，非被告丙○○職務範圍之事，被告丙○
    ○應無同意之理。另被告順益公司為確保債權，就出售車輛發生失竊情形，曾訂
    定『保險事故分期款管理辦法』，要求買受人、保險人分別提出『保險公司理賠
    前，買受人仍應按期給付分期付款』、『理賠款同意由被告順益公司受領』之同
    意書，是原告於系爭車輛失竊後，被告丙○○乃託人將該買受人同意書轉交證人
    王勝輝，再交由原告；嗣證人王勝輝經由原告同意後，欲將該同意書交予被告丙
    ○○，被告丙○○因訴外人富邦保險公司同意被告順益公司受領理賠款，始收下
    該同意書，故該同意書並非偽造。
  (二)再者，八十七年十一月十日之支票退票後，被告丙○○曾託證人王勝輝轉知原告
    補足票款，且依銀行慣例，甲存戶存款不足支付票款時，銀行會通知甲存戶補款
    ，詎原告受通知後，仍未補款而被列為拒絕往來戶，是原告對損害之發生，應有
    重大過失。
  (三)否認原告為聯結車司機，原告亦非訴外人弘博通運有限公司之股東或合夥人。
三、證據：提出附條件買賣登記申請書、買賣契約書、匯款通知單、管理辦法各一份
    、薪資表二紙、支票及退票理由單各三紙、同意書六紙，並聲請訊問證人黃憲立
    、黃淵泉、蔡瑞成、蔡尚興、柯麗月、賴柏村。
丙、本院依職權向中華電信公司南區營業處查詢電話轉接記錄。
    理    由
一、原告主張：伊於八十七年三月間，向被告順益公司購買系爭一千六百ＣＣ三菱自
    用汽車一輛，約定總價金為五十九萬二千元，除頭期款十二萬二千元外，餘四十
    七萬元分二十四期給付，連同利息，每月應給付二萬二千七百八十九元，原告並
    簽發彰銀七賢分行為付款人，自八十七年四月起至八十九年三月止，每月十日為
    發票日之支票二十四紙交付被告，復向訴外人富邦公司投保汽車竊盜損失險。嗣
    八十七年十月八日凌晨，該車在台南市○○路與崇善一路口失竊，失竊翌日，原
    告於被告順益公司外務員王勝輝告知下，得知被告順益公司課長即被告丙○○同
    意原告自八十七年十月起不需再繳款，俟保險公司理賠後，再將尾款一併扣除，
    原告並繳款至八十七年十月止。詎被告丙○○屆期未依約定，於未通知原告下，
    仍將八十七年十一月十日、十二月十日及八十八年一月十日之支票提示付款，致
    原告因存款不足而退票三次，經票據交換所列為拒絕往來戶，原告因之受有名譽
    上之非財產損害。又被告丙○○為被告順益公司之受僱人，其因執行職務不法侵
    害原告之權利，為此爰依民法第一百八十四條第一項、第一百八十八條第逼項、
    第一百九十五條第一項之規定，請求被告應連帶賠償原告一百萬元，並為回復名
    譽之適當處分等語。
二、被告則以：原告於系爭汽車失竊後，確曾委託證人王勝輝向被告丙○○表示暫緩
    提示票據，但為被告丙○○所拒；又暫緩提示票據，非被告丙○○職務範圍之事
    ，被告丙○○應無同意之理。另依被告順益公司『保險事故分期款管理辦法』，
    汽車失竊時，買受人、保險人須分別提出『保險公司理賠前，買受人仍應按期給
    付分期付款』、『理賠款同意由被告順益公司受領』之同意書，是被告丙○○於
    系爭車輛失竊後，即託人將該買受人同意書轉交證人王勝輝，再交由原告；嗣證
    人王勝輝經由原告同意後，乃將該同意書交予被告丙○○，故該同意書並非偽造
    。再者，八十七年十一月十日之支票退票後，被告丙○○曾託證人王勝輝轉知原
    告補足票款，且依銀行慣例，甲存戶存款不足支付票款時，銀行會通知甲存戶補
    款，詎原告受通知後，仍未補款而被列為拒絕往來戶，是原告對損害之發生，應
    有重大過失。另否認原告為聯結車司機，原告亦非訴外人弘博通運有限公司之股
    東或合夥人等語置辯。
三、查原告於八十七年三月間，與證人即被告順益公司外務員王勝輝磋商後，乃向被
    告順益公司購買系爭一千六百ＣＣ三菱自用汽車一輛，並簽訂附條件買賣契約書
    ，約定總價金為五十九萬二千元，除頭期款十二萬二千元外，餘四十七萬元分二
    十四期給付，連同利息，每月應給付二萬二千七百八十九元，且經登記在案，原
    告並簽發彰銀七賢分行為付款人，自八十七年四月起至八十九年三月止，每月十
    日為發票日之支票二十四紙交付被告，復向訴外人富邦公司投保汽車竊盜損失險
    。嗣八十七年十月八日凌晨，該車在台南市○○路與崇善一路口失竊，失竊後，
    被告丙○○仍將八十七年十一月十日、十二月十日及八十八年一月十日之支票提
    示付款，原告因存款不足而退票三次，經票據交換所列為拒絕往來戶等情，有附
    條件買賣登記申請書、買賣契約書各一份、支票及退票理由單各三紙在卷可憑，
    復為兩造所不爭執，堪信為真實。至原告主張：被告丙○○未依約定暫緩提示支
    票，致原告因存款不足而退票三次，經票據交換所列為拒絕往來戶，因而受有名
    譽上之非財產損害等語，惟為被告所否認，而以前揭情詞置辯。
四、被告丙○○固辯稱：伊當時係表示『好了，好了，你不要再說了』，並未同意原
    告停止繳款等語。惟證人即系爭汽車之介紹人陳南明到庭證述：伊介紹原告向被
    告順益公司購車，嗣因原告告知而知悉汽車遭竊，乃與原告商談如何與被告順益
    公司善後，並就分期票款應否繳納一事，詢問證人王勝輝，證人王勝輝即當場致
    電被告丙○○，伊雖未聽聞被告丙○○如何表示，但掛斷電話後，證人王勝輝即
    告知八十八年十月份之票款不用繳納，伊又表示十月份之票款業已支付，證人王
    勝輝則稱八十八年十一月以後之支票，被告籃國禎會抽出等語綦詳（詳本院八十
    八年六月二日言詞辯論筆錄）。而當時證人王聖輝與被告丙○○之電話談話內容
    ，亦據證人即被告順益公司外務員王勝輝到庭結證稱：系爭汽車遺失當天，伊陪
    同原告向訴外人富邦保險公司辦理理賠事宜，原告並透過證人陳南明詢問該分期
    款可否停止繳納，因其無法作主，乃當場打電話予被告丙○○，被告丙○○同意
    系爭汽車失竊後之分期款不用繳納，故乃將上情告知證人陳南明；伊與被告丙○
    ○講電話之時間，約為二分鐘，當時係詢問被告丙○○，該分期款可否不用繳納
    ，雖被告丙○○答話內容，現已不甚明確，但確定被告丙○○之意思是說『好』
    等語明確（詳本院八十八年六月二十三日、八十八年八月十六日言詞辯論筆錄）
    。綜合上開證詞，復參以被告丙○○自承：八十八年十一月十日之支票退票後，
    證人王勝輝曾質疑『不是不用繳了』等語（詳被告八十八年八月十六日民事答辯
    狀），可知證人王勝輝於支票退票前，已確信被告丙○○同意原告停止繳款。是
    被告丙○○應已同意原告停繳分期款，從而被告丙○○所辯，應不可採。
五、又依被告順益公司『保險事故分期款管理辦法』，汽車失竊時，買受人須提出『
    保險公司理賠前，買受人仍應按期給付分期付款』之同意書等情，固據證人即被
    告順益公司授信部徵信課課長黃淵泉證稱綦詳（詳本院八十八年七月二十一日言
    詞辯論筆錄），並有原告蓋章之同意書及『保險事故分期款管理辦法』各一紙為
    證；但不論該『保險事故分期款管理辦法』是否頒布，本院仍應審究原告有無於
    同意書蓋章，即『保險事故分期款管理辦法』之頒布、與原告是否同意繳款係屬
    二事。經查：
  (一)被告丙○○雖自陳：該同意書係託證人即被告順益公司路竹營業所主任蔡瑞成轉
    交證人王勝輝，再交由原告蓋章後，由證人王勝輝交予伊等語（詳本院八十八年
    八月十六日言詞辯論筆錄、八十九年四月十日準備程序筆錄）；惟證人蔡瑞成就
    被告丙○○所述上情，則於本院證述：因時間太久，沒有印象等語（詳本院八十
    八年十二月二十九日言詞辯論筆錄），準此，被告丙○○是否託證人蔡瑞成將同
    意書轉交證人王勝輝，尚有疑問。
  (二)另證人王勝輝復於本院證稱：該同意書上原告之印章，與原告請領牌照之印章相
    符，伊並未將同意書交予原告，當時係因被告順益公司、訴外人富邦公司有文件
    要原告蓋章，故將原告之印章、車籍資料交予訴外人富邦公司岡山營業所營業員
    賴柏村，俾以理賠，在辦理理賠前，伊曾將印章交予被告丙○○，是同意書並非
    原告蓋章等語明確（詳本院八十八年八月十六日、八十九年一月二十四日言詞辯
    論筆錄、八十九年四月十日準備程序筆錄）。顯見同意書上原告之印章，於系爭
    汽車失竊後，即由原告託證人王勝輝交付被告丙○○、訴外人賴柏村，以辦理理
    賠，原告並未於同意書上蓋章，證人亦未將同意書交予被告丙○○。
  (三)再者，同意書上除原告之印章外，其餘文字皆由被告丙○○所寫，業據被告丙○
    ○自承在卷（詳本院八十九年五月三日準備程序筆錄）；又該同意書立書人欄均
    係空白，並無原告之署名，與被告丙○○八十九年四月十日庭呈之同意書五紙，
    立書人欄均有買受人親自簽名之情形不符；況該同意書若由原告蓋章，原告為求
    慎重，應會將同意書之各欄完成，而姓名乃人之表徵，更應如此。故該同意書上
    原告之簽名並非原告所蓋甚明。
  (四)綜上各節，原告印章遭盜蓋之事實，業經證人王勝輝證述綦詳，縱被告順益公司
    曾頒布『保險事故分期款管理辦法』，要求買受人提出同意書，惟因該同意書並
    非原告蓋章，尚難認原告已同意繼續繳納分期款，而被告復不能就原告授權蓋印
    之事實，加以舉證、主張，則被告所辯，即不可採。
六、因故意或過失，不法侵害他人之權利者，負損害賠償責任；受僱人因執行職務，
    不法侵害他人之權利者，由僱用人與行為人連帶負損害賠償責任。不法侵害他人
    之名譽者，被害人雖非財產上之損害，亦得請求賠償相當之金額。其名譽被侵害
    者，並得請求回復名譽之適當處分。民法第一百八十四條第一項、第一百八十八
    條第一項及第一百九十五條第一項分別定有明文。
  (一)按名譽係人在社會之評價，通常指其人格在社會生活上所受之尊重，人之受社會
    上評價，尚包括經濟生活上的可信賴性或給付能力。是人若被票據交換所列為拒
    絕往來戶，則其經濟之給付能力及信賴，於一般社會之評價，當有非議，名譽自
    有所失。從而，該拒絕往來戶之事實，若由他人造成，應屬侵害名譽權，合先敘
    明。
  (二)又是否執行職務，應依客觀事實決定，如受僱人之行為，在客觀上足認為與其執
    行執務有關，而不法他侵害他人之權利者，不問受僱人、僱用人之意思為何，即
    屬執行職務之行為，僱用人及受僱人應負連帶賠償之責。查系爭汽車失竊時，被
    告丙○○為被告順益公司高屏地區業務，負責分期款項催收、強制執行業務等情
    ，業據證人王勝輝、黃淵泉證述明確（詳本院八十八年六月二十三日、七月二十
    一日言詞辯論筆錄），復為兩造所不爭執，堪信為真實；又被告丙○○無權決定
    失竊車輛分期款應否繼續繳納事宜，也不能建議被告順益公司讓客戶停繳分期款
    等事實，亦據證人黃淵泉證述綦詳（本院八十八年七月二十一日言詞辯論筆錄）
    。本件被告丙○○於被告順益公司工作多年，對公司作業規定應知之甚稔，並無
    不能注意之情形，竟疏未注意，違反被告順益公司作業程序，同意原告停繳系爭
    汽車失竊後之分期款，嗣未依約定，仍將支票提示付款，且自承於第二次退票後
    ，並未通知原告補足票款（詳本院八十九年四月十日準備程序筆錄），致原告因
    退票三次而被票據交換所列為拒絕往來戶，使原告經濟給付能力受損，侵害原告
    名譽權，其行為自有過失甚明，且與損害之發生，亦有相當之因果關係。又被告
    丙○○係負責催收票款事宜，其同意原告停繳票款，在外觀上應認與執行被告順
    益公司職務有關，縱被告丙○○逾越職務權限範圍，揆諸前開說明意旨，亦屬執
    行職務之行為。再因被告順益公司就選任、監督被告丙○○職務之執行，已盡相
    當之注意或縱加以相當之注意而仍不免發生損害等免責事由，未為主張、舉證，
    從而被告順益公司就原告名譽所受損害，應與被告丙○○負連帶賠償之責。
  (三)查原告因被告等之過失而被列為拒絕往來戶，於再次領用支票使用前，原告之名
    譽在社會評價上，自有相當減損，縱重新領用支票，經濟能力減損之事實，已成
    定局，短期難以回復，其精神上應受有痛苦，自不待言，依民法第一百九十五條
    第一項之規定，原告應可請求慰藉金。本院審酌被告丙○○自陳其為大學畢業，
    月入約五萬四千元，並提出薪資表二紙為證，而被告順益公司資本總額為一億九
    千五百萬元，亦有變更事項登記卡一紙可參；另原告自陳伊係國小畢業，之前為
    訴外人弘博通運有限公司員工，目前開設公司，月薪為六萬元，有在職證明書可
    稽。且參以原告列為拒絕往來戶後，經訴外人南陽汽車公司及奇異資融股份有限
    公司拒絕交易，無法從事聯結車駕駛業務等情，有徵信調查表一紙可考；復斟酌
    原告之前任職弘博通運有限公司，該公司三輛從事運輸靠行之聯結車，自八十八
    年二月廿六日至八十八年三月廿五日之平均淨收入為二十五萬五千二百九十元等
    事實，有運輸報表八紙為證。及被告過失程度、原告因名譽權損害所受痛苦程度
    等情，認以賠償十五萬元為適當，逾此部分，即無理由，應予駁回。
  (四)原告名譽遭受損害，自得請求為回復名譽之適當處分。查原告因連續退票三次而
    被票據交換所列為拒絕往來戶，至少須經過三年，方可重新領用支票，在此期間
    ，因其徵信不佳，致無法與金融機關進行融資交易，社會評價貶損，為免除社會
    大眾不必要之誤會，自應以刊登公告之顯著方式，而使不特定公眾得知上情，以
    收澄清之效，而中國時報、聯合報之民眾閱讀率，優於一般報紙，若將該道歉啟
    事刊於上開報紙之報頭下方，不失為一顯著之方法，更易達公告之效用。是原告
    主張被告應於中國時報或聯合報等報紙刊登如附件一所示格式之道歉啟事，尚屬
    允當；至其公告內容非盡妥適，應依本件認定之前開事實予以更正其內容如附件
    二所示。又本院審酌原告名譽遭受侵害之程度、被告加害行為之強度，認該道歉
    啟事，於上開報紙頭版刊登一日為相當。
  (五)原告另主張：縱被告丙○○無代理權，依民法第一百六十九條表現代理之規定，
    被告順益公司仍應負授權人之責任等語。惟主張表見代理之效果者，僅得主張表
    見代理人所為代理行為之效力及於本人，本人應負授權人責任；而授權人責任，
    係指代理行為發生效力後之履行責任而言，並非損害賠償責任（最高法院四十四
    年度一四二四號判例意旨參照），故主張表見代理之法律關係者，不得請求侵權
    行為之損害賠償。查原告主張被告順益公司應負表見代理之授權人責任，縱然成
    立，揆諸首開說明，亦屬被告順益公司應負授權人責任之問題，不包括侵權行為
    之損害賠償。從而，原告主張被告順益公司應負表見代理授權人責任，並依民法
    第一百八十四條第一項、第一百八十八條第一項及第一百九十五條第一項之規定
    ，請求其負侵權行為之損害賠償責任，尚有未恰。
七、按損害之發生或擴大，被害人與有過失者，法院得減輕賠償金額或免除之，民法
    第二百十七條第一項固著有明文。惟被害人之行為須予損害之發生或擴大以助力
    ，而與損害之發生與擴大有相當因果關係者，始有過失相抵之適用，最高法院八
    十一年度臺上字第一六八一號判決意旨可資參照。被告辯稱：八十七年十一月十
    日之支票退票後，被告丙○○曾託證人王勝輝轉知原告補足票款，且依銀行慣例
    ，銀行會通知原告補款，是原告對損害之發生，應有重大過失等語，惟為原告所
    否認。經查：
  (一)證人王勝輝證稱：八十七年十一月十日之支票退票後，被告丙○○曾要其通知原
    告補足票款，但該次退票後，被告丙○○即未再通知等語（詳本院八十八年六月
    二十三日言詞辯論筆錄）；而被告丙○○亦自承：第一次退票時，伊曾叫證人王
    勝輝以電話通知原告將票款補足，第二、三次退票後，即未再通知原告，在理賠
    金下來之前，會持續提示支票等語（詳本院八十九年五月二十四日準備程序筆錄
    ）。職此，被告丙○○除八十七年十一月十日第一次退票時，曾通知原告補款外
    ，餘皆未通知原告，應可確認。至證人王勝輝嗣另證稱：退票時，被告丙○○僅
    要其通知原告退票，並未告知其他繳款事情等語（詳本院八十九年五月十三日準
    備程序筆錄），不僅與其前開證詞相異，且原告受退票通知後，當會詢問票款如
    何處理，對補款之事情應無不聞不問之情事，是證人王勝輝此部分之證詞，難以
    採信。
  (二)又證人即彰化商銀七賢分行員工蔡尚興固到庭證述：銀行基於義務，於退票時會
    通知發票人，不會通知持票人，原告支票退票業務由其承辦，於原告退票前曾以
    電話0000000號通知原告，並未聯絡到本人，曾請他人轉達，但未留下通
    話記錄等語（詳本院八十九年六月十九日準備程序筆錄）。惟原告為電話號碼
    （○六）0000000（現為0000000）之用戶，於八十六年七月二十
    五日辦理轉接業務，現僅轉接至0000000000號，而00000000
    0號之行動電話已於八十八年三月二日辦理退租等情，有中華電信公司六甲服務
    中心傳真函、電信費收據、證明書可稽；就此而論，原告於票據交換所列為拒絕
    往來戶之前（即八十八年一月份），確曾就0000000之電話辦理轉接業務
    ，因該業務功能之辦理，無非係防止遺漏重要電話，故該電話自應轉接至原告隨
    時可接聽之範圍，方符要求，故證人蔡尚興證稱：退票三次均未聯絡到原告本人
    等語，即與常情不符。又證人蔡尚興縱曾依銀行慣例通知原告，因其未與原告
    本人聯絡，乃託人轉達，但轉達之人係原告之親人或係不相干之第三人，該人有
    無識別能力，是否確實轉達原告，因無通話記錄可資參酌，尚難因此即認原告已
    受銀行退票之告知。綜上，應認原告未受銀行告知退票。
  (三)支票存款戶處理辦法第十三條第一項第一款規定：支票存款戶一年以內發生存款
    不足退票列入紀錄未經註銷達三張者，金融業者應依票據交換所之公告，予以拒
    絕往來，其期間為三年。本件被告丙○○同意原告停繳分期款，但被告丙○○未
    依約定，仍於八十七年十一月十日將支票提示付款，致原告首次退票，嗣被告丙
    ○○雖曾託證人王勝輝告知原告補足票款，而原告固未為補款，已如前述。惟
    因支票須一年內退票三次，始被列為拒絕往來戶，原告未於首次退票時補款，並
    不當然發生拒絕往來戶之名譽損害。又被告丙○○於原告首次退票時，僅告知
    原告退票補款，並無否定先前同意之表示等情，業據被告丙○○自承在卷（詳本
    院八十九年五月三日準備程序筆錄）；且被告丙○○於原告第二、三次退票時，
    並未告知原告補款，原告亦未受銀行告知退票，致原告無從知悉嗣後退票情事，
    尚難認其對拒絕往來戶之事實，有何歸責事由。再者，縱原告於第一次退票時
    補款，但如前述，被告丙○○將會持續提示支票，在原告均未受告知之下，仍會
    發生退票三次之事實，而被列為拒絕往來戶。準此，有無補款與拒絕往來戶之事
    實，應無相當因果關係。綜上，應認原告就其成為拒絕往來戶，而遭受名譽損
    害之事實，並無與有過失，從而，被告所辯，應不足取。
八、綜上，原告依民法第一百八十四條第一項、第一百八十八條第一項及第一百九十
    五條第一項之規定，請求被告應連帶給付原告十五萬元及自起訴狀繕本送達翌日
    即八十八年四月三日起至清償日止，按年息百分之五計算之利息，暨如附件二之
    回復名譽適當處分，為有理由，應予准許。逾上開請求部分，即無理由，應予駁
    回。
九、被告請求訊問證人賴柏村，惟經本院多次送達訴訟文書，且以電話聯繫，證人賴
    柏村均未到庭，致無從訊問，附此敘明。
十、本判決第一項兩造陳明願供擔保，聲請宣告假執行及免為假執行之宣告，就原告
    勝訴部分，核均無不合，爰分別酌定相當擔保金額准許之。至原告敗訴部分，其
    假執行之聲請失所附麗，應予駁回。
十一、結論：原告之訴為一部有理由，一部無理由，依民事訴訟法第七十九條但書、第
    八十五條第二項，第三百九十條第二項、第三百九十二條，判決如主文。
中      華      民      國    八十九    年     十二     月    二十七    日
                              臺灣高雄地方法院民事第二庭
~B法      官  方百正
右為正本係照原本作成。
如不服本判決，應於送達後廿日內，向本院提出上訴狀並表明上訴理由，如於本
判決宣示後送達前提起上訴者，應於判決送達後十日內補提上訴理由書（須附繕本）。
中      華      民      國    八十九    年     十二     月     二十七   日
~B法院書記官  蔡雅萍


司法院資訊處製作；財團法人民間司法改革基金會備份。
